行　政　法　院　判　決　　　　　　　　　　　　　　八十七年度判字第七二七號
　　原　　　告　甲○○
　　訴訟代理人　林合民律師
　　被　　　告　財政部臺灣省南區國稅局
右當事人間因綜合所得稅事件，原告不服行政院中華民國八十六年十月二十七日台八
十六訴字第四一二四二號再訴願決定，提起行政訴訟，本院判決如左︰
　　主  文
原告之訴駁回。
　　事  實
緣原告八十年度綜合所得稅結算申報，列報原告及其未成年之子吳刻釜分別所有之台
北市○○○路十三巷四號等房屋租賃所得新台幣（下同）四、三六四、二七二元。嗣
經人檢舉有短報租賃所得情事。被告依據財政部台北市國稅局通報資料調整增列租賃
所得計四、六四四、五八四元（包括原告所有座落台北市○○○路十三巷四號房屋五
一八、三○二元，台北市○○○路十三巷二號房屋八七五、五二○元、台北市○○○
路十三巷二號二樓房屋三五九、六一三元、台北市○○○路十三巷二號七樓房屋一四
二、四一九元、台北市○○○路十三巷七號、七之一號、七之二號房屋四二四、九五
九元、台北市○○路二○○巷十七號房屋六六、七七五元及原告之子吳刻釜所有座落
台北市○○○路十三巷一－一號、一－二號房屋八○七、八一九元及一、三二○、一
七七元），併計原告該年度綜合所得總額，除發單補徵原告八十年度綜合所得稅外，
並就所漏稅額一、八四三、三七○元，處○．五倍罰鍰計九二一、六○○元。原告不
服，就租賃所得及罰鍰部分，申經復查結果，准予追減租賃所得一二九、○○○元及
罰鍰二五、八○○元。向財政部提起訴願，經遭駁回，遂向行政院提起再訴願，經行
政院再訴願決定：「原決定關於調增台北市○○○路十三巷二號房屋租賃所得新台幣
八七五、五二○元及罰鍰部分均撤銷，由原決定機關另為適法之決定；其餘部分之再
訴願駁回」，原告對駁回部分仍不服，遂提起本件行政訴訟。茲摘兩造訴辯意旨如
次：
原告起訴意旨略謂︰一、按租賃所得稅之納稅義務人應為實際取得租金所得之出租人
或租金收取人，至於不動產登記名義人如實際上並非出租人或租金收取人，則依「有
所得才課稅」之原則，自不得捨實際上取得租金所得收入之出租人或租金收取人不顧
而向並無所得收入之不動產登記名義人課徵租賃所得稅。二、經查本件被告所指原告
漏報租賃所得之租賃物，雖登記於原告名下，但實際上對外出租及收取租金而享有所
得收入者，並非原告而係原告之父親吳榮裕及母親吳林圓淑，且其出租行為並未經原
告同意或授權。此除有吳榮裕、吳林圓淑所發之存證信函內自承：「．．．(三)座落台
北市○○區○○段三小段二八二、二八七地號，同區○○段○○段二四八、二四八－
一地號、同區○○段○○段六○一地號等土地及其地上之建築物係屬本人吳榮裕、吳
林圓淑所有．．．(四)由於上開房地係屬本人等所有，因而本人等乃多年持有上開房地
之所有權狀，並多年來將上開房屋出租予他人收取租金．．．」可稽外，另有吳林圓
淑以出租人地位簽訂之不動產租賃契約書及歷年來吳林圓淑收取租金之支票明細表（
可憑。被告亦可向各承租人查詢或自上開支票明細表所列支票之流向追查，即足證明
。又承租人潘莉華（承租台北市○○○路十三巷七、七－一、七－二號一樓）、郭德
祥（承租台北市○○○路十三巷二號）之證明書及承租人狄佛司國際公司天母分公司
（承租天母西路十三巷四號一樓）委託沈永宏律師所發之信函，其內容均表明其承租
之房屋均向吳榮裕、吳林圓淑承租，並交租金予吳榮裕、吳林圓淑。又承租人廖本誠
（承租台北市○○○路十三巷一－一號一樓）之證明書，其內容亦表明其承租之房屋
均係向吳榮裕、吳林圓淑承租，並交租金予吳榮裕、吳林圓淑。另吳榮裕委託沈永宏
律師發函予原告之律師函，及吳林圓淑對承租戶劉一樑（承租台北市○○路二○○巷
十七號）所發存證信函，均足證明吳榮裕及吳林圓淑才是系爭租賃所得之實際所得人
。依租稅法上實質課稅原理，自應向實際出租及租金所得人課稅，方為合法。三、惟
再訴願決定，訴願決定原處分及復查決定不察，於登記所有權人與實際出租及收取租
金不同之情形下，被告竟認「租賃所得之核課係以所有權人為對象。」而非以實際收
取租金所得之出租人為對象，其決定顯有違所得稅法「有所得才課稅之原則」。而再
訴願決定則未對此爭點為任何論斷即駁回原告之再訴願請求，顯於法有違。又原告前
之結算申報，並非原告親自辦理，而是他人代為，何況自行申報之內容如果有錯誤，
亦非不得檢具資料更正之，因此請鈞院將原處分、復查決定、訴願決定及再訴願決定
中不利原告之部分均撤銷等語。
被告答辯意旨略謂︰一、按「個人之綜合所得總額，以其全年左列各類所得合併計算
之．．．第五類：財產租賃所得及權益金所得之計算，以全年租賃收入或權利金收入
，減除必要損耗及費用後之餘額為所得額。」「納稅義務人之配偶，及合於第十七條
規定得申報減除扶養親屬免稅額之，有前條各類所得者，應由納稅人合併報繳。」分
別為所得稅法第十四條第一項第五類第一款及第十五條第一項所明定。又「在前項核
課期間內，經另發現應徵之稅捐者，仍應依法補徵．．．」復為稅捐稽徵法第二十一
條第一項所明定。二、本件系爭調增台北市○○○路十三巷四號、台北市○○路二○
○巷十七號、同市○○○路十三巷二號二樓、同市○○○路十三巷一－一、一－二號
、同市○○○路十三巷七號、七－一號、七－二號、天母西路十三巷二號七樓房屋租
賃所得部分計三、七六九、○六四元，惟原核定台北市○○路二○○巷十七號房屋租
賃所得三○○、○○○元，尚應扣除百分之四十三必要費用一二九、○○○元，經於
復查決定追減租賃所得一二九、○○○元。三、原告主張系爭房屋雖登記於原告之名
下，但實際對外出租及收取租金者，係原告之父母吳榮裕及吳林圓淑，且其出租行為
未經原告同意或授權，是租賃所得稅之納稅義務人應為實際取得所得之人，至於不動
產登記名義人如實際上並非出租人或租金收取人，則應依「有所得才課稅」之原則及
實質課稅原理，自不得捨實際取得租金所得收入之收取人不顧而向無所得收入之不動
產登記名義人課徵租賃所得稅云云。按租賃所得之核課，係以所有權人為對象，如以
他人名義出租，該所得仍應歸課所有權人，本案經查系爭房屋所有權人為原告及其子
吳刻釜，縱以原告雙親名義出租及收取租金，仍應屬原告及其子吳刻釜之收入，且原
告於辦理該年度結算申報時，亦已自行申報系爭租賃所得，是原告主張應歸課雙親，
於法不合，是原告所訴當不足採。四、原告訴稱結算申報書，並非原告親自辦理，而
是他人代為申報，且若申報內容有錯誤，亦非不得檢具資料更正云云。查原告縱因八
十年度綜合所得稅係委託他人代為辦理結算申報，該申報對原告直接發生效力，又原
告該年度申報租賃所得之標的物，其所有權既係登記原告之名義，自無申報錯誤可言
，當無更正之餘地。是原告所訴要難採信。本局依據承租人出具之說明書、台北市國
稅局訪談承租人之談話紀錄、台北市國稅局查得銀行支票存款分戶明細表及經承租人
簽章之房屋租（押）賃調查報告表調整增列租賃所得，並無不妥。五、綜上所述，本
件原告之訴無理由，請駁回以維稅政等語。
　　理  由
按「個人之綜合所得總額，以其全年左列各類所得合併計算之．．．第五類：財產租
賃所得及權利金所得之計算，以全年租賃收入或權利金收入，減除必要損耗及費用後
之餘額為所得額。」「納稅義務人之配偶，及合於第十七條規定得申報減除扶養親屬
免稅額之，有前條各類所得者，應由納稅人合併報繳。」分別為行為時所得稅法第十
四條第一項第五類第一款及第十五條第一項所明定。又「在前項核課期間內，經另發
現應徵之稅捐者，仍應依法補徵．．．」復為行為時稅捐稽徵法第二十一條第一項所
明定。本件原告八十年度綜合所得稅結算申報，申報所有四十四筆租賃所得共四、三
六四、二七二元。嗣經人檢舉，經財政部台北市國稅局士林稽徵所查獲原告短報租賃
所得計有坐落台北市○○○路十三巷四號所得五一八、三○二元，同市○○○路十三
巷二號二樓所得三五九、六一三元，同市○○○路十三巷二號七樓所得一四二、四一
九元，同市○○○路一三巷七號、七之一號、七之二號所得四二四、九五九元，台北
市○○路二○○巷十七號所得一九五、七七五元及原告未成年之子吳刻釜租賃所得如
下：坐落台北市○○○路十三巷一－一號、一－二號所得二、一二七、九九六元，共
計短報租賃所得三、七六九、○六四元（不包括台北市○○○路十三巷二號房屋部分
）之事實，有上開房屋承租人胡正云、郭德祥、廖本誠、鄭美朝、劉一樑、曾昭進等
人之談話筆錄及銀行資金暨房屋租賃調查報告表等資料附卷可資佐證，事證明確，被
告因而增列原告租賃所得三、七六九、○六四元，併計原告八十年度綜合所得總額，
核定稅額並發單補徵稅款，惟因原核定台北市○○路二○○巷十七號房屋租賃所得三
○○、○○○元，尚應扣除百分之四十三之必要費用一二九、○○○元，經於復查決
定追減租賃所得一二九、○○○元，於法尚無不合。原告主張：(一)系爭房屋雖登記於
原告之名下，但實際對外出租及收取租金者，係原告之父母吳榮裕及吳林圓淑，且其
出租行為未經原告同意或授權，是租賃所得稅之納稅義務人應為實際取得所得之人，
至於不動產登記名義人如實際上並非出租人或租金收取人，則應依「有所得才課稅」
之原則及實質課稅原理，自不得捨實際取得租金所得收入之收取人不顧而向無所得收
入之不動產登記名義人課徵租賃所得稅。(二)八十年度綜合所得稅結算申報書，並非原
告親自辦理，而是他人代為申報，且若申報內容有錯誤，亦非不得檢具資料更正云云
。然查：(一)租賃所得之核課，係以所有權人為對象，如以他人名義出租，該所得仍應
歸課所有權人。系爭房屋所有權人為原告及原告之未成年兒子吳刻釜縱以原告雙親名
義出租及收取租金，仍應屬原告及其子吳刻釜之收入，而且原告於辦理該年度結算申
報時，亦已自行申報系爭租賃所得。本件係因原告所申報租金收入太低加以調增租金
，原告嗣後改稱系爭房屋租金收入應歸課其雙親，顯係事後卸責之詞，尚不足採信。
(二)原告之父親吳榮裕委託沈永宏律師於八十四年四月十二日發函給原告，該函說明欄
內已明吳榮裕將系爭房屋出租與鄭光智先生，其子甲○○不但深知，更屢次協助吳
榮裕處理有關出租事宜，有該函影本在卷可證；承租人郭德祥在接受稅務人員訪談，
稅務員問租金給付給誰時，答稱「甲○○先生每月來收取租金及吳榮裕先生」，有該
訪談筆錄在卷可證，原告空口指稱系爭房屋之出租行為未經原告同意或授權，與事實
不符，亦不足採信。(三)原告縱因八十年度綜合所得稅係委託他人代為辦理結算申報，
該申報對原告直接發生效力，又原告該年度申報租賃所得之標的物，其所有權既係登
記原告之名義，自無申報錯誤可言，當無更正之餘地。是原告所訴要難採信。綜上所
述，被告依據承租人出具之說明書、台北市國稅局訪談承租人之談話紀錄、台北市國
稅局查得銀行支票存款分戶明細表及經承租人簽章之房屋租（押）賃調查報告表調整
增列原告租賃所得，據以發單補徵所漏報所得稅及並就所漏稅額科處○．五倍之罰鍰
，於法尚無不合，訴願決定及再訴願決定遞予維持被告此部分之處分及復查決定，並
無違誤，原告起訴意旨經核並無理由，應予駁回。
據上論結，本件原告之訴為無理由，爰依行政訴訟法第二十六條後段判決如主文。
中    華    民    國     八十七      年      四      月     二十三      日
                    行 政 法 院 第 二 庭
                                審 判 長 評  事      黃  綠  星
                                         評  事      廖  政  雄
                                         評  事      徐  樹  海
                                         評  事      彭  鳳  至
                                         評  事      黃  合  文
右  正  本  證  明  與  原  本  無  異
                                         法院書記官  蘇  金  全
中    華    民    國     八十七      年      四      月     二十四      日
